【裁判字號】    96,訴,607
【裁判日期】    970204
【裁判案由】    毒品危害防制條例
【裁判全文】
臺灣桃園地方法院刑事判決               96年度訴字第607號
公  訴  人  臺灣桃園地方法院檢察署檢察官
被      告  丙○○
指定辯護人  本院公設辯護人乙○○
被      告  甲○○
                    （另案於臺灣桃園監獄執行中）
選任辯護人  陳萬發律師
上列被告等因違反毒品危害防制條例案件，經檢察官提起公訴（
95年度偵字第12400 號），本院判決如下：
    主  文
丙○○共同連續販賣第一級毒品，處無期徒刑，併科罰金新臺幣
參佰萬元，褫奪公權終身，罰金如易服勞役，以罰金總額與六個
月之日數比例折算，如附表編號1 至6 所示之物沒收，編號1 至
3 所示之物，如全部或一部不能沒收時，以其財產抵償之，編號
4 所示之物，如全部或一部不能沒收時，追徵其價額。
甲○○共同連續販賣第一級毒品，累犯，處無期徒刑，褫奪公權
終身，如附表編號3 至6 所示之物沒收，編號3 所示之物，如全
部或一部不能沒收時，以其財產抵償之，編號4 所示之物，如全
部或一部不能沒收時，追徵其價額。
    事  實
一、丙○○明知海洛因係中央主管機關明令公告禁止販賣之第一
    級毒品，依法不得販賣及持有，竟基於意圖營利之概括犯意
    ，為下列販賣海洛因之犯行：
  (一)丙○○自民國94年3 月間某日起至同年10月底某日止，在桃
    園縣桃園市○○路310 號「大有檳榔攤」內，連續出售海洛
    因予戊○○共7 次，其中6 次之交易金額各為新臺幣（下同
    ）五千元，另1 次之交易金額則為十五萬元。
  (二)丙○○於94年8 月中旬某日，在桃園縣桃園市○○路與春日
    路口之某餐廳內，以六千元之價格出售海洛因予己○○1 次
    。
二、甲○○曾因違反肅清煙毒條例案件，經法院判處有期徒刑3
    年4 月確定，於86年10月17日假釋出監，嗣經撤銷假釋，殘
    刑1 年7 月28日於89年10月15日執行完畢，仍不知悔改，其
    明知丙○○係從事販賣第一級毒品海洛因之人，竟與承前販
    賣海洛因概括犯意之丙○○共同基於意圖營利之概括犯意聯
    絡，自94年7 月31日起至95年6 月1 日止，以如附表編號4
    、5 所示之行動電話及SIM 卡，做為其等與需購買海洛因之
    丁○○（使用0000000000號行動電話門號）間之交易聯絡工
    具，而先後在桃園縣中壢市○○○街、桃園市○○○街、忠
    勇街、中平路、長沙街附近等處，連續出售海洛因予丁○○
    共1075次，交易之金額及次數則為二千元19次，三千元20次
    （包含95年6 月1 日未及交易即遭警方查獲而未遂之該次犯
    行），四千元19次，五千元19次，六千元993 次，七千元1
    次，八千元1 次，九千元1 次，一萬元1 次，一萬一千元1
    次，一萬二千元1 次（以上金額及次數均以最有利於被告二
    人之方式認定）。嗣因警方查獲丁○○涉嫌販賣及施用毒品
    等案件，遂透過丁○○於95年6 月1 日撥打上開行動電話聯
    絡購毒事宜，經丙○○接聽電話並約定三千元之交易金額及
    桃園市○○街黃昏市場停車場之交易地點後，警方即駕駛丁○○使用之車輛至上開約定地點等候，俟丙○○依約到達該
    停車場並趨至丁○○使用之車輛時，警方始當場查獲丙○○
    ，並在該停車場附近攔停某形跡可疑之車輛，而查獲負責駕
    駛該車在旁準備接應之甲○○，丙○○、甲○○該次販賣海
    洛因之犯行始未得逞，警方並在甲○○身上及其所駕駛之汽
    車內查得如附表編號4 至6 所示之物品。
三、案經臺北縣政府警察局土城分局報請臺灣桃園地方法院檢察
    署檢察官偵查起訴。
    理  由
一、按被告以外之人於審判外之言詞或書面陳述，除法律有規定
    者外，不得作為證據；被告以外之人於偵查中向檢察官所為
    之陳述，除顯有不可信之情況者外，得為證據；被告以外之
    人於檢察事務官、司法警察官或司法警察調查中所為之陳述
    ，與審判中不符時，其先前之陳述具有較可信之特別情況，
    且為證明犯罪事實存否所必要者，得為證據，刑事訴訟法第
    159 條第1 項、第159 條之1 第2 項、第159 條之2 分別定
    有明文。又刑事訴訟法第159 條之2 所謂「經證明具有可信
    之特別情況」，應依陳述人於陳述時之「外部情況」是否具
    有可信性決定之，所謂「外部情況」係指就詢問有無出於不
    正方法、陳述是否出於非任意性、有無違反法定障礙事由期
    間不得詢問及禁止夜間詢問之規定、詢問時是否踐行應先告
    知義務、警詢筆錄所載與錄音或錄影內容是否相符等情，且
    必須依據陳述人之觀察、記憶、表達是否正確、陳述人有無
    虛偽陳述之動機，及對照同一待證事項之其他經過詰問證人
    之證述是否相同，有無矛盾之處而加以綜合決定（最高法院
    94年度臺上字第1653號判決意旨參照）。經查：
  (一)本件之證人戊○○、己○○、丁○○於檢察官訊問時經具結
    後所為之證述，其性質雖均屬傳聞證據，惟本院審酌上開證
    人均自陳係向被告丙○○或甲○○購買第一級毒品海洛因之
    人，陳述乃親身經歷本案發生經過之全貌，渠等證詞對認定
    犯罪事實之存否均有其必要性，且上開證人等於檢察官偵查
    中，經檢察官諭知證人有具結之義務及偽證之處罰並命朗讀
    結文具結擔保其證言之真實性後，以證人身分，於檢察官面
    前完整、連續陳述其親身經歷，且查無違法取證之瑕疵存在
    ，應無顯不可信之情形，依刑事訴訟法第159 條之1 第2 項
    之規定，自均得為證據。
  (二)至證人戊○○、己○○、丁○○於警詢中所為證述雖均亦屬
    傳聞證據，惟該警詢過程亦查無違法取證之瑕疵存在，且本
    院審理中業已傳喚上開三名證人到庭以證人身分作證，並准
    許被告之辯護人對於上開證人等當庭及先前陳述進行詰問，
    此有本院審判筆錄在卷可考。即已賦予被告對於上開證人對
    質詰問機會，因之，參諸刑事訴訟法159 條規定之立法意旨
    原即在保障被告之對質詰問權以觀，證人戊○○、己○○、
    丁○○於審判外之警詢中所為之證述既已經被告二人之辯護
    人於本院審理中經交互詰問予以核實，則上開證人於審判外
    陳述與審判中之證述意旨相符之部分，其屬傳聞證據之瑕疵
    ，應已治癒，業可認非仍屬傳聞，而已無依該條規定排除之
    必要。至證人戊○○、己○○、丁○○警詢中所述與審判中
    不符之部分，因上開證人等於警詢中之證述，係於距案發時
    刻較近之所為，渠等於案發後密接時間接受員警詢問時，較
    無暇斟酌利害關係而為不實陳述、亦無餘裕相互勾串而為迴
    護之詞，而具有較可信之特別情況，是上開證人警詢中所述
    與審判中不符之部分，依刑事訴訟法第159 條之2 規定，亦
    應有證據能力。
二、訊據被告丙○○及甲○○除坦認如附表編號4 、5 所示之行
    動電話、SIM 卡為甲○○所有，及丙○○於95年6 月1 日曾
    接獲丁○○撥打之電話外，對於販賣第一級毒品之犯行則均
    矢口否認，被告丙○○辯稱：戊○○曾說如果我告他搶劫，
    就要說我販賣毒品，所以他是挾怨報復，而且我根本不認識
    己○○，至於丁○○打電話給我是說要還甲○○錢，不是要
    交易毒品，扣案夾鍊袋是我用來裝胡椒及我女兒裝學校物品
    使用云云，被告甲○○則辯稱：我沒有跟丁○○交易過毒品
    ，之前丁○○有告我強盜，不過後來不起訴了，我認為他是
    懷恨在心云云。經查：
  (一)被告丙○○販賣海洛因予戊○○之犯行，業據證人戊○○於
    警詢、檢察官偵查及本院審理時具結證述綦詳，而證人己○○於警詢亦證稱：戊○○曾於94年9 月底要我陪他到大有檳
    榔攤找丙○○買海洛因，戊○○進去找丙○○，我在車上等
    候，約10分鐘後，戊○○就買到海洛因等語（見偵字第1240
    0 號卷(二)第18至19頁），堪認證人戊○○、己○○證述當非
    憑空杜撰。且依卷附本院95年度訴字第360 號確定判決所示
    ，證人戊○○自94年2 月起至同年11月止，確有施用海洛因
    之犯行，是證人戊○○顯染有施用海洛因之惡習而有購買海
    洛因之需求，由此益徵證人戊○○上開指證堪信屬實。
  (二)被告丙○○販賣海洛因予己○○之犯行，業據證人己○○於
    警詢及檢察官偵查中具結證述綦詳，而其於本院審理時，雖
    就其與被告丙○○間交易毒品之過程均答稱記憶不清，然其
    於本院審理時既證稱：我沒有跟戊○○串通要誣陷丙○○，
    在偵查中開庭時，檢察官沒有打我、威脅我，也沒對我不禮
    貌，我也不會因為緊張而把沒有販賣毒品給我的人，說成有
    販賣毒品給我等語（見本院卷(二)第30、36、37、38頁），足
    見證人己○○於警、偵訊之證詞確屬可採。且證人戊○○於
    本院審理時具結證稱：我與丙○○在春日路與莊敬路口之餐
    廳吃飯時，有看到己○○拿錢給丙○○，丙○○從桌子下面
    拿海洛因給己○○等語（見本院卷(二)第41至45頁），核與證
    人己○○所述向被告丙○○購買毒品之情節大致相符，益徵
    證人己○○、戊○○所述情節非虛。再者，依卷附本院94年
    度訴緝字第183 號確定判決所示，證人己○○自93年12月起
    至94年11月22日止，確有施用海洛因之犯行，是證人己○○
    顯染有施用海洛因之惡習而有購買海洛因之需求，由此更足
    認證人己○○上開指證並非憑空杜撰之詞，堪信屬實。
  (三)被告丙○○、甲○○販賣海洛因予丁○○之犯行，業據證人
    丁○○於警詢及檢察官訊問時具結證述綦詳，而證人丁○○
    於本院審理時亦具結證稱確有配合警方撥打前揭電話聯絡購
    買海洛因之事宜，及丙○○曾與甲○○一同出面交付海洛因
    之情事。且依卷附本院95年度訴字第1476號確定判決所示，
    證人丁○○自94年2 月起至95年5 月28日止，確有施用海洛
    因之犯行，是證人丁○○顯染有施用海洛因之惡習而有購買
    海洛因之需求。再者，參酌證人即查獲員警庚○○於本院審
    理時具結證稱：我問丙○○為何甲○○沒來，丙○○告訴我
    是甲○○要她先來看看丁○○有沒有帶購買毒品的錢等語（
    見本院卷(三)第20至21頁），及觀諸卷附甲○○所使用行動電
    話螢幕之翻拍照片，足徵被告丙○○、甲○○確係以上開行
    動電話與丁○○聯絡販賣海洛因之事宜，丙○○、甲○○並
    依約同赴桃園市○○街黃昏市場之停車場進行交易無訛。此
    外，復有如附表編號5 所示之行動電話SIM 卡及如附表編號
    6 所示之夾鍊袋扣案可資佐證，堪認證人丁○○上開指述非
    虛。至證人丁○○於本院審理時雖另證稱：我都是跟甲○○
    聯絡，配合警方辦案那次的電話也是甲○○接的云云，但查
    ，證人丁○○於本院審理時既證稱：我在偵查中所說的內容
    比較接近真實，我不確定今日有關電話係何人接聽之記憶是
    否正確等語（見本院卷(三)第38、46頁），足見該部分之內容
    仍以證人丁○○於警、偵訊中之證詞為可信。而證人丁○○
    係為配合警方辦案，始於95年6 月1 日撥打電話向被告二人
    偽稱欲購買毒品海洛因，並無實際購毒之真意乙節，已如前
    述，但被告二人既有販賣海洛因之故意，且依約前往交付，
    即已著手實施販賣毒品之行為，惟被告二人係在交付毒品前
    即為警逮捕，是被告二人於95年6 月1 日販賣海洛因予丁○○之犯行，應僅論以未遂犯。
  (四)另查，販賣第一級毒品海洛因係政府嚴予查緝之違法行為，
    非可公然為之，不論是瓶裝或紙包之毒品，均可任意分裝或
    增減其分量，而每次買賣之價量，亦隨時隨雙方關係之深淺
    、當時之資力、需求程度及對行情之認知等因素，機動的調
    整，被告可依買受人之需求按原包裝賣出或再分裝為小包出
    售，則無論以原包裝賣出或分裝後再行出賣之每包售價，均
    可因賺取價差而牟得利益，至為昭然。又海洛因之價格頗高
    、取得不易，且為政府嚴予查緝之犯罪，凡為販賣之不法勾
    當者，苟無利可圖，應無甘冒被查緝法辦重刑之危險，平白
    無端義務為該買賣之工作，而被告二人與證人戊○○、己○○、丁○○間並非親故至交，苟無利得，豈會甘冒重刑之風
    險，提供戊○○、己○○、丁○○取得海洛因共多達千餘次
    之理。是被告二人取得海洛因之價格必較售出予戊○○、己○○、丁○○之價格低廉，而有從中賺取買賣差價牟利之意
    圖及事實，當屬合理之認定。
  (五)綜上所述，被告二人所辯顯屬卸責之飾詞，不足採信，本件
    事證已經明確，被告二人之犯行均堪認定，應依法論科。
三、查被告二人行為後，刑法及刑法施行法部分條文業經修正公
    布，並均於95年7 月1 日施行。修正後刑法第2 條第1 項之
    規定，係規範行為後法律變更所生新舊法律比較適用之準據
    法，於修正後刑法施行後，應適用修正後刑法第2 條第1 項
    規定之「從舊從輕」之原則為比較；修正後刑法第2 條第2
    項，則為同條第1 項之特別規定，於修正後刑法施行後，關
    於非拘束人身自由之保安處分，應依修正後刑法第2 條第2
    項之規定，適用裁判時之法律。又修正後刑法第35條，乃刑
    之重輕之法定次序與標準，應適用裁判時之修正後刑法第35
    條之規定。修正後刑法第2 條第1 項係採「從舊從輕」原則
    ，適用最有利於行為人之法律。既曰法律，自較刑之範圍為
    廣；除法律有特別規定者（如修正後刑法第2 條第2 項非拘
    束人身自由之保安處分適用裁判時法，修正後刑法施行法第
    9 條之3 規定之情形），應依其規定；或事關執行之緩刑之
    宣告，或犯罪在刑法修正施行前，自首在刑法施行後之自首
    部分，或程序之規定（程序從新，如刑法第40條沒收宣告之
    程序規定），應適用裁判時之修正後刑法之規定外；依修正
    後刑法第2 條第1 項比較時，應就罪刑有關之共犯、未遂犯
    、連續犯、牽連犯、結合犯以及累犯加重、自首減輕暨其他
    法定加減原因（如身分加減）與加減例等一切情形，綜其全
    部之結果而為比較後，予以整體適用，不能割裂而分別適用
    有利益之條文。關於易科罰金之折算標準、易服勞役之折算
    標準及期限、罰金與死刑是否併予執行、多數有期徒刑定應
    執行之刑時之最高刑期之限制等之修正，事涉行為人易刑折
    算標準金額之多寡與期限之長短及定執行刑時能否就罰金刑
    併予執行或有期徒刑定應執行之刑時最高度之限制，亦均屬
    依修正後刑法第二條第一項所應比較適用法律之範圍。拘束
    人身自由之保安處分，並非屬修正後刑法第2 條第2 項規定
    應適用裁判時法之範圍，除有特別規定者外，亦屬應依修正
    後刑法第2 條第1 項比較適用之法律；從刑附屬於主刑，除
    法律有特別規定者外，依主刑所適用之法律（以上參考最高
    法院95年5 月23日刑事庭第8 次會議決議及最高法院24年上
    字第4634號、24年上字第5292號、27年上字第2615號、29年
    上字第525 號判例）。其次，法律有變更而須為新、舊法之
    比較以定其適用之目的，厥為保障行為人之既有法律地位不
    致因法律之修正而惡化或受到更不利益之結果並兼謀行為人
    之利益，此為最高之價值，非必斤斤於法律體系適用之完整
    性，況或基於法規之性質，如程序性之法律、事涉執行之緩
    刑規定，依法理係均應適用新法，或因法律另有規定，如修
    正後刑法第2 條第2 項規定「非拘束人身自由之保安處分係
    適用裁判時之法律」，修正後刑法施行法第3 條之1 第2 項
    規定「於九十四年一月七日刑法修正施行前犯併合處罰數罪
    中之一罪，且該數罪均符合第四十一條第一項得易科罰金之
    規定者，適用九十年一月四日修正之刑法第四十一條第二項
    規定」，即有此情形係一律適用行為時法之舊法，由是可見
    遇有法律修正而須選擇適用新法或舊法時，須依法規之性質
    或視法律之規定各自決之，不受其他法規如何適用之羈絆，
    在選法適用時，本即寓有可據個別之特性而割裂分別適用新
    法或舊法之容許性，至數項經修正之法律須整體比較以同其
    新、舊法之適用俾維持法律體系之完整性，核係各該法律在
    適用上因具「依附及相互關聯」之特性使然，非屬新、舊法
    應比較利、弊藉資保障行為人之既有法律地位兼謀其利益之
    立法意旨所必然。準此以解，就罪、刑有關之規定諸如共犯
    、未遂犯、連續犯、牽連犯、結合犯以及累犯加重、自首減
    輕暨其他法定加減原因（如身分加減）與加減例等一切情形
    ，應綜其全部之結果而為比較後，予以整體適用，不能割裂
    而分別適用有利益之條文，固如前述，惟究其緣由，實係著
    眼於因各該規定皆涉及犯罪之態樣、階段、罪數、法定刑得
    或應否加、減暨加減之幅度，並進而影響法定刑或處斷刑之
    範圍，換言之，各該罪、刑之規定須經綜合考量整體適用後
    ，方能據以限定法定刑或處斷刑之範圍，嗣始得於該範圍內
    為一定刑之宣告，易詞以言，個別宣告刑雖屬單一之結論，
    然實係經綜合考量整體適用各相關罪、刑規定之所得，因之
    ，宣告刑所據以決定之各相關罪、刑規定，顯具適用上之「
    依附及相互關聯」之特性，自須同其新、舊法之適用，第查
    ，「易刑」或「定執行刑」係規範宣告刑得或應如何執行之
    法律，核屬為刑之宣告後始生應否適用問題之規定，非屬宣
    告刑所據以決定因而須先行確定如何適用新、舊之法規，依
    其性質，在未為刑之宣告前亦無可能確定應否適用而預先選
    定須適用新或舊法，復無此必要，不寧唯是，該規定所涵攝
    之「小前提」係「宣告刑」，猶與罪、刑規定涵攝之「小前
    提」為「歷史社會事實」迥異，職是，「易刑」及「定執行
    刑」之規定，不論涵攝之「小前提」、決定應否適用之階段
    及適用後所得之法律效果，與罪、刑之規定皆不相侔，與之
    顯不具適用上之「依附及相互關聯」之特性，依前述，要毋
    須與罪、刑之規定同其新、舊法之適用，自得秉其本身之性
    質而各據應涵攝之「小前提」為新、舊、利、弊之比較後個
    別定其法律之適用。茲首就與本案有關且於為刑之宣告前須
    先行及連帶確定應如何適用之法律修正情形列述如下：
  (一)與罪、刑有關且須依修正後刑法第2 條第1 項規定為利、弊
    之比較以定如何適用之法律變更部分：
    (1)刑法第28條原規定「二人以上共同實施犯罪之行為者，皆
      為正犯」，經修正為「二人以上共同實行犯罪之行為者，
      皆為正犯」，亦即將共同正犯限縮僅於「實行」階段始有
      其存在。
    (2)修正前刑法第33條第5 款規定「罰金：（銀元）一元以上
      。」，復依罰金罰鍰提高標準條例第1 條前段規定提高為
      十倍，折算新臺幣為三十元；修正後刑法第33條第5 款規
      定「罰金：新臺幣一千元以上，以百元計算之。」，現行
      刑法中有關於罰金刑之最低度刑之規定已有修正，自屬法
      律變更。
    (3)累犯部分，修正前刑法第47條規定「受有期徒刑之執行完
      畢，或受無期徒刑或有期徒刑一部之執行而赦免後，五年
      以內再犯有期徒刑以上之罪者，為累犯，加重本刑至二分
      之一」，95年7 月1 日施行之修正後刑法第47條第1 項則
      規定「受徒刑之執行完畢，或一部之執行而赦免後，五年
      以內故意再犯有期徒刑以上之罪者，為累犯，加重本刑至
      二分之一」，換言之，依修正後之刑法，僅「故意犯」始
      有累犯之適用。
    (4)修正前刑法第56條規定「連續數行為而犯同一罪名者，以
      一罪論。但得加重其刑至二分之一。」，修正後已將該條
      刪除，即採一罪一罰之原則。
    (5)就罰金刑之加減例，修正前刑法第68條規定「拘役或罰金
      加減者，僅加減其最高度」，修正後刑法第67條則規定「
      有期徒刑或罰金加減者，其最高度及最低度同加減之」，
      並刪除第68條有關罰金刑加減之規定，進言之，經修正後
      ，罰金之最低度刑亦在加減之列。
    (6)經綜合適用修正前、後之罪、刑相關規定予以比較，修正
      後之規定顯非較修正前之規定對被告二人有利，因之，依
      現行即修正後刑法第2 條第1 項前段規定，此部分自應整
      體適用修正前刑法之有關規定，合先敘明。
  (二)毋須依修正後刑法第2 條第1 項規定為利、弊之比較以定如
    何適用之法律修正部分：
    (1)刑法第11條原規定「本法總則於其他法令有刑罰之規定者
      ，亦適用之。但其他法令有特別規定者，不在此限。」，
      經修正為「本法總則於其他法律有刑罰或保安處分之規定
      者，亦適用之。但其他法律有特別規定者，不在此限。」
      ，亦即為使法規範明確，將「法令」修正為「法律」以符
      合法律保留及罪刑法定原則，復就解釋上認為「有刑罰之
      規定」包含保安處分部分亦予以明文化，是以此一修正並
      未涉及實體國家刑罰權之有無暨其範圍之更迭，非屬與罪
      、刑有關且須與之整體依修正後刑法第2 條第1 項之規定
      為新、舊法比較以同其適用之「法律變更」，惟本條修正
      之目的既為符法律保留及罪刑法定原則暨規範明確性之要
      求，當以修正後之規定較能契合刑罰之本質兼更具規範之
      實質妥當性暨進步性，因之，基於「法與時轉則治」之理
      念，此部分自應適用修正後規定。
    (2)刑法第38條有關沒收之規定亦經修正，惟沒收為從刑，如
      前述，從刑附屬於主刑，除法律有特別規定者外，依主刑
      所適用之法律，本件主刑部分即宣告刑所據以決定之罪、
      刑法律既適用修正前之舊法，沒收部分自應從之。
四、核被告丙○○、甲○○所為，均係犯毒品危害防制條例第4
    條第1 項之販賣第一級毒品罪及同條第5 項、第1 項之販賣
    第一級毒品未遂罪（即95年6 月1 日販賣予丁○○該次）。
    又被告二人持有海洛因之低度行為，為販賣之高度行為所吸
    收，不另論罪。被告二人就販賣第一級毒品予丁○○之犯行
    ，有犯意聯絡及行為分擔，均應依修正前刑法第28條之規定
    論以共同正犯。被告丙○○、甲○○前後多次販賣第一級毒
    品之犯行，均時間緊接，且各觸犯構成要件相同之罪名，顯
    係出於概括犯意反覆為之，均為連續犯，應依修正前刑法第
    56條之規定論以情節較重之販賣第一級毒品既遂罪一罪，並
    就法定刑死刑、無期徒刑以外之其餘各法定刑均加重其刑，
    至罰金刑僅加重最高度。被告甲○○有如事實欄二、所載之
    犯罪科刑、執行情形，有臺灣高等法院被告前案紀錄表1 份
    在卷可按，其受有期徒刑之執行完畢後，5 年內再犯本件有
    期徒刑以上之罪，為累犯，應依修正前刑法第47條規定，加
    重其罰金刑之最高度且依法遞加重之，但死刑、無期徒刑部
    分則依法不得加重。爰審酌被告丙○○、甲○○為謀一己之
    私利，販賣毒品予他人，嚴重損及國民健康，兼衡被告二人
    販賣第一級毒品之次數、金額，及被告二人犯後均未能坦承
    犯行等一切情狀，各量處如主文所示之刑，並均依法宣告褫
    奪公權終身。又修正前刑法第42條第1 項、第2 項、第3 項
    原規定「罰金應於裁判確定後兩個月內完納，期滿而不完納
    者，強制執行，其無力完納者，易服勞役；易服勞役以一元
    以上三元以下，折算一日，但勞役期限不得逾六個月；罰金
    總額折算逾六個月之日數者，以罰金總額與六個月之日數比
    例折算。」，此折算標準並應適用修正前罰金罰鍰提高標準
    條例第2 條規定，就其原定數額提高為一百倍折算一日，亦
    即被告行為時之易服勞役折算標準，應以銀元一百元以上三
    百元以下之數額折算一日，經換算為新臺幣，則應以新臺幣
    三百元以上九百元以下折算一日。至依95年7 月1 日施行之
    修正後刑法第42條第1 項、第3 項、第5 項則規定「罰金應
    於裁判確定後二個月內完納，期滿而不完納者，強制執行，
    其無力完納者，易服勞役。但依其經濟或信用狀況，不能於
    二個月內完納者，得許期滿後一年內分期繳納。遲延一期不
    繳或未繳足者，其餘未完納之罰金，強制執行或易服勞役；
    易服勞役以新臺幣一千元、二千元或三千元折算一日，但勞
    役期限不得逾一年；罰金總額折算逾一年之日數者，以罰金
    總額與一年之日數比例折算。」，並將原罰金罰鍰提高標準
    條例第2 條之規定刪除，是以新法所定易服勞役之折算標準
    為新臺幣一千、二千、三千元折算一日。經比較結果，易服
    勞役之規定，顯以修正前之規定較有利於被告丙○○，依修
    正後刑法第2 條第1 項前段規定，爰依修正前罰金罰鍰提高
    標準條例第2 條、修正前刑法第42條第2 項、第3 項之規定
    諭知易服勞役之折算標準。
五、如附表編號4 、5 所示之物，被告甲○○供認為其所有，且
    係供其與被告丙○○共同販賣第一級毒品所用之物，編號4
    所示之行動電話雖未扣案，但無證據證明已滅失，是上開物
    品均應依毒品危害防制條例第19條第1 項之規定宣告沒收，
    另因該支行動電話並未扣案，如全部或一部不能沒收時，應
    追徵其價額，至編號5 所示之SIM 卡既經扣案，即無全部或
    一部不能沒收之問題，要毋庸依同條項規定諭知如全部或一
    部不能沒收時，追徵其價額之必要。如附表編號1 至3 所示
    之物，為被告丙○○、甲○○販賣第一級毒品所得之財物，
    各應依毒品危害防制條例第19條第1 項之規定沒收之，如全
    部或一部不能沒收時，以其財產抵償之，惟因其等犯罪所得
    為金錢，故尚無同條項所定追徵其價額之問題，又因編號1
    、2 所示之財物與被告甲○○並無關連性，是編號1 、2 所
    示之財物僅在被告丙○○部分諭知沒收。如附表編號5 所示
    之夾鍊袋，被告丙○○雖坦承為其所有，但辯稱並非用以販
    賣毒品云云，然查，被告丙○○就該等夾鍊袋之用途，先供
    稱是包粽子裝甜辣醬用云云，嗣又改稱是店裡用來裝胡椒所
    用云云，足見其前後供述並非一致，且其所辯其女兒也利用
    夾鍊袋盛裝學校考卷、發票或其他學用品云云，亦與常情事
    理明顯不符，況由扣案夾鍊袋之各種大小觀之，不僅與被告
    丙○○所稱之用途無法吻合，反與販毒者為因應購買者所購
    毒品數量之差異，而必須準備不同大小之分裝袋以供分裝出
    售之情形相符，是扣案4 種不同大小尺寸之夾鍊袋係被告二
    人備供分裝毒品出售牟利之事實，堪以認定，該等夾鍊袋應
    依修正前刑法第38條第1 項第2 款宣告沒收。至扣案注射針
    筒及另2 張行動電話SIM 卡，並無證據證明與本案有關，爰
    不予宣告沒收。
據上論斷，應依刑事訴訟法第299 條第1 項前段，毒品危害防制
條例第4 條第1 項、第19條第1 項，修正後刑法第11條前段、第
2 條第1 項前段，修正前刑法第28條、第56條、第47條、第42條
第2 項、第3 項、第38條第1 項第2 款，刑法第37條第1 項，修
正前罰金罰鍰提高標準條例第2 條，判決如主文。
本案經檢察官許曉微到庭執行職務。
中    華    民    國    97    年    2     月    4     日
              刑事第十一庭  審判長法  官  蔡榮澤
                                  法  官  紀凱峰
                                  法  官  魏于傑
上正本證明與原本無異。
如不服本判決，得於收受判決正本後10日內，向本院提出上訴狀
。
                                  書記官  林怡君
中    華    民    國    97    年    2     月    18    日
附表：
┌──┬─────┬─────────────┬────────────┐
│編號│物      品│數                      量│備                    註│
├──┼─────┼─────────────┼────────────┤
│1   │現金      │新臺幣（下同）十八萬元    │未扣案，為被告丙○○販賣│
│    │          │                          │海洛因予戊○○所得之財物│
├──┼─────┼─────────────┼────────────┤
│2   │現金      │六千元                    │未扣案，為被告丙○○販賣│
│    │          │                          │海洛因予己○○所得之財物│
├──┼─────┼─────────────┼────────────┤
│3   │現金      │六百二十六萬九千元        │未扣案，為被告丙○○、李│
│    │          │                          │明吉販賣海洛因予丁○○所│
│    │          │                          │得之財物                │
├──┼─────┼─────────────┼────────────┤
│4   │行動電話  │1 支（ASUS廠牌）          │未扣案，為被告甲○○所有│
│    │          │                          │而供販賣海洛因所用之物  │
├──┼─────┼─────────────┼────────────┤
│5   │行動電話門│1 張（門號為：0000000000號│扣案，為被告甲○○所有而│
│    │號SIM 卡  │）                        │供販賣海洛因所用之物    │
├──┼─────┼─────────────┼────────────┤
│6   │分裝袋    │共296 個（共有4 種大小，32│扣案，為被告丙○○所有而│
│    │          │mm乘以40mm者共100 個，50mm│備供販賣海洛因所用之物  │
│    │          │乘以40mm者共86個，70mm乘以│                        │
│    │          │100 mm者共107 個、118mm 乘│                        │
│    │          │以180mm 者共3 個）        │                        │
└──┴─────┴─────────────┴────────────┘
本案論罪科刑主要法條：
毒品危害防制條例第4條第1項
製造、運輸、販賣第一級毒品者，處死刑或無期徒刑；處無期徒
刑者，得併科新臺幣 1 千萬元以下罰金。


司法院資訊處製作；財團法人民間司法改革基金會備份。
